臺灣桃園地方法院刑事裁定
111年度聲字第1467號
聲  請  人  
即  被害人  黃春嬌


被      告  楊靜芬



選任辯護人  蕭烈華律師（法扶律師）                
上列聲請人因被告犯詐欺等案件（本院109年度原金訴字第15號
），聲請發還扣押物，本院裁定如下：
    主  文
本院109年度原金訴字第15號詐欺等案件扣押如附表一所示之現
金新臺幣肆拾萬元，其中新臺幣拾伍萬元准予發還甲○○。
    理  由
一、聲請意旨略以：聲請人甲○○為本案之權利人，聲請發還犯罪
    不法所得新臺幣（下同）15萬元等語。
二、按扣押物若無留存之必要者，不待案件終結，應以法院之裁
    定或檢察官命令發還之；其係贓物而無第三人主張權利者，
    應發還被害人，刑事訴訟法第142條第1項定有明文。所謂扣
    押物無留存必要，指非得沒收且無留作證據必要之物，始得
    依前開規定發還。至已扣押之物是否有繼續扣押之必要或應
    予發還，事實審法院得本於職權依審判之需要及訴訟之程度
    ，妥適裁量（最高法院106年度台抗字第427號裁定參照）。
三、經查，被告乙○○、同案被告簡文忠、蔣宏偉等人因犯詐欺等
    案件，為警查扣如附表一所示之現金，該等現金係聲請人及
    被害人何雪霞、陳亞燕遭詐騙後，依詐欺成員指示匯款至被
    告乙○○如附表二所示帳戶後，由被告乙○○於民國109年4月30
    日提領之贓款，其後被告乙○○欲將款項交予少年趙○宏收執
    時，遭員警埋伏查獲，員警再帶同少年趙○宏依詐欺集團上
    游成員指示，於同日下午3時20分許，在桃園市中壢區六和
    路六和公園旁，查獲前來向趙○宏收水之簡文忠，扣得如附
    表一所示之贓款等情，業據被告乙○○坦承不諱，核與聲請人
    之指訴相符，並有桃園市政府警察局八德分局扣押筆錄、扣
    押物品目錄表、郵政跨行匯款申請書、乙○○國泰世華商業銀
    行存款帳務類歷史資料交易明細在卷可稽（見109少連偵167
    號卷第143至145頁、109年度少連偵字第180號卷第121頁、
    第191頁），是被告乙○○提領如附表一所示之現金，可明確
    認定係聲請人及何雪霞、陳亞燕分別匯入之款項，被害人明
    確，雖非聲請人匯款之原物，然性質上應屬取自聲請人之犯
    罪所得，而等同原物，堪認係屬贓物，又查無第三人就附表
    一所示贓款主張權利，亦無留存之必要，應發還予聲請人，
    是本件聲請為有理由，應予准許。
四、另本件被告乙○○所涉詐欺等案件，業經本院於111年4月29日
    以109年度原金訴字第15號判決在案，因宣判時聲請人尚未
    提出聲請發還扣押物，故本院就此部分宣告沒收被告乙○○之
    犯罪所得15萬元，有上開判決書在卷可參，因該案目前仍繫
    屬於本院，聲請人之聲請既有理由，本院應准予發還，然本
    院上開判決就被告乙○○此部分犯罪所得沒收之諭知，於判決
    確定後，聲請人自無權利再依刑事訴訟法第473條第1項規定
    聲請發還，檢察官就此部分亦無庸予以執行，併予敘明。
五、依刑事訴訟法第142條第1項，裁定如主文。 
中　　華　　民　　國　　111 　年　　5 　　月　　24　　日
                  刑事第九庭審判長法    官   陳品潔 
　　　　　　　　　
　　　　　　　　　                法    官   謝承益
　　　　　　　　　
　　　　　　　　　                法    官   蔣彥威
以上正本證明與原本無異。
如不服本裁定，應於裁定送達後5 日內向本院提出抗告狀。
　　　　　　　　　　　　　　　    書 記 官 　賴葵樺
中　　華　　民　　國　　111 　年　　5 　　月　　25　　日
附表一：
  扣押物品名稱 被害人及遭詐騙款項   備註   新臺幣40萬元 （被告乙○○提領） 何雪霞10萬元（已裁定發還） 甲○○15萬元 陳亞燕15萬元（已裁定發還） 本院109年刑管3719號 
附表二：
被害人   詐騙手法 被害人匯款時間   匯入帳戶 匯款金額 甲○○ 詐稱是甲○○之親屬吳清景，以急需用錢為由向甲○○借款。 109年4月30日下午13時22分 戶名：乙○○ 銀行：國泰世華商業銀行 帳號：000-000000000000 150,000元